【裁判字號】    92,簡上,18
【裁判日期】    920905
【裁判案由】    業務過失傷害
【裁判全文】
臺灣新竹地方法院刑事判決                          九十二年度簡上字第一八號
    上  訴  人  臺灣新竹地方法院檢察署檢察官
    被      告  乙○○
右上訴人因被告所犯過失傷害案件，不服本院竹北簡易庭九十一年度竹北交簡字第二
三一號，中華民國九十二年一月二十日所為之第一審簡易判決（原聲請簡易判決處刑
案號：九十一年度偵字第二一二０、二四七一號）提起上訴，本院管轄第二審之合議
庭判決如左：
    主  文
原判決撤銷。
乙○○從事業務之人，因業務上之過失傷害人，處有期徒刑肆月，如易科罰金，以
佰元折算壹日。
    事  實
一、乙○○經營汽車修理廠，平時需自客戶處，將客戶待修之車輛駛至其所經營之修
    理廠，待修理完畢後，再將車輛駛至客戶處交還車輛，為從事以駕駛為附隨業務
    之人；其於民國九十年十二月十日下午五時五十分許之夜間（當日於下午五時七
    分即日沒），駕駛客戶所託修完畢之車號三Ｈ—六五四九號自小客車，沿新竹縣
    竹北市○○路由東往西方向行駛，欲前往位於新竹縣竹北市○○路一０五０號之
    客戶住處交車，其於行經新竹縣竹北市○○路八四０號前，本應依速限規定行駛
    （當地速限為每小時五十公里），並注意車前狀況，以便隨時採取必要之安全措
    施，而依當時情形又無不能注意之情事，竟疏於注意及此，貿然以時速五十至六
    十公里之速度超速行駛於外側車道上，適有身著黑色外套、黑色長褲之甲○○自
    對向車道下公車後，亦未遵守交通規定至行人穿越道再行穿越馬路，反而利用道
    路中央分隔島之缺口處，徒步尾隨在同車乘客鄭陳秀、王菲菲等人之後，從上開
    缺口直接穿越馬路欲至對向車道返家，因甲○○的腿部原已受傷，行動較鄭陳秀
    、王菲菲等人遲緩，而與鄭陳秀、王菲菲等人間有一段差距，乙○○行經該處，
    突見正前方有鄭陳秀、王菲菲等人穿越馬路而未注意到左前方即鄭陳秀、王菲菲
    等人之後尚有甲○○亦正在穿越馬路向右邊之路旁走來，其為閃避鄭陳秀、王菲
    菲等人，即將所駕駛的上開自小客車車身向左閃，而在完全沒有煞車之情況下，
    以其所駕駛之上開自小客車左前車頭、左前葉子板處，直接撞擊正向路旁走來之
    甲○○，導致甲○○當場彈起再撞擊擋風玻璃後掉落在引擎蓋上後再滑落於道路
    上，因此受有右肱骨折、右脛骨折、下顎骨折、左骨盆骨折、右橈神經麻痺及雙
    側後十字韌帶損傷等傷害，乙○○立即請求路人幫忙報警、叫救護車將甲○○送
    醫，本人則留在現場等待警員到場處理而自願接受裁判。
二、案經甲○○訴由新竹縣警察局竹北分局報告臺灣新竹地方法院檢察署檢察官偵查
    後聲請以簡易判決處刑。
    理  由
一、訊據被告乙○○對於右開事實，業已於偵查中、原審及本院訊問時坦承不諱，
（一）核與告訴人甲○○於偵查中、原審及本院訊問時指訴其係正在穿越馬路時被被
      告所駕駛之上開自小客車撞擊而受傷之情節相符，告訴人亦確實係因本次車禍
      撞擊而受有右肱骨折、右脛骨折、下顎骨折、左骨盆骨折、右橈神經麻痺及雙
      側後十字韌帶損傷等傷害，亦有長庚紀念醫院所出具之診斷證明書乙紙附於偵
      查卷第九頁可據，告訴人因本件車禍所受之傷勢可以認定。
（二）在檢察官將本件車禍資料送請鑑定前，曾傳訊：
    １．證人即與告訴人一同下車，亦穿越福興路至對向之王菲菲，其就所見，結證
        稱：當天我與甲○○及二位鄰居一起下公車，我與二位鄰居是走在一起，甲
        ○○落後，我們三人走到分隔島時有注意對向有無來車，當時有車子但是離
        我們很遠，我們三人即橫越馬路，後來我們過完馬路聽到「碰」的一聲，回
        頭後，看到內線車道有一輛白色自小客車經過，甲○○人在地上滾很遠，乙
        ○○就把車子開往路旁並且過去救護甲○○，我們當時過馬路是邊走邊看，
        因為在分隔島時已看到有一部車過來，所以腳程較快，當時沒有注意到甲○
        ○有沒有跟上我們，當時只有乙○○那一部車，我覺得他開得很快等語（見
        偵查卷第二四頁，九十一年五月二十三日訊問筆錄）；
    ２．證人即與告訴人一同下車，亦穿越福興路之鄭陳秀，其對於當時之情形則具
        結證稱：我與另二名婦女先下公車，甲○○尾隨在後面，我們三人先橫越馬
        路走到對面，我們在橫越馬路時有看到對向車道有車子，就快走到對向，我
        們走到對向時才聽到一聲撞擊聲，回頭就看到甲○○被撞到，但是我沒有看
        到車禍是如何發生的，在內線車道或外線車道撞到我也不知道（見偵查卷第
        四七、四八頁，九十一年六月十一日訊問筆錄）；
    ３．至於另一位一同過馬路的婦女因無法尋獲，以致無從傳訊其到庭作證，惟據
        證人即當時路旁之行人張李月昭，其到庭證稱：我沒有目擊車禍的情形，當
        時我是站在公車站牌斜對面與鄰居聊天，我距離肇事地點約十五公尺，車禍
        發生前我有看到鄭陳秀等三名婦女已橫越馬路，突然就聽到一聲撞擊聲，就
        看到甲○○被乙○○撞擊，乙○○趕緊把車子開到路旁，再跑到路中央把甲
        ○○抬到路旁等語（見偵查卷第四八頁，九十一年六月十一日訊問筆錄）；
      綜上，上開證人王菲菲、鄭陳秀及張李月昭等人雖均未目擊之車禍發生當時撞
      擊的情形，惟其等之證言，核與被告自白事發之經過大致相符，尤其是證人王
      菲菲於聽到碰撞聲立即回頭時，係看到被告所駕駛的自小客車在內線車道上，
      此點與被告之供述吻合，雖證人王菲菲於事後被告與告訴人爭執甚烈時曾再到
      庭證稱：「當天發生車禍之後，我回頭看到被告車子還沒有停下來，一直往路
      邊的方向開過來，當時被害人在地上滾，我沒看到被告車子是在內線或外線車
      道。」等語（見偵查卷第八一頁，九十一年八月二十二日訊問筆錄），惟證人
      係就其所親自見聞之事情到庭講述其經過，自當以案發初期證人的記憶較為清
      楚，亦較未受其他因素干擾，是以，證人王菲菲第一次到庭證述之證詞應可採
      信。
（三）復查，告訴人指稱自己是在離二步路就要到路邊時，被被告駕駛的自小客車右
      前車頭撞擊，然，本件車禍發生後，被告當時所駕駛上開自小客車之擋風玻璃
      左側、在駕駛座之正前方，有因撞擊所產生之嚴重龜裂，尤其在下方處，龜裂
      之情形最為嚴重，擋風玻璃右側則相當完好，左側之雨刷亦因變型而撬起，引
      擎蓋左側前方則因受撞後有凹陷情形，此有警員拍攝之車損照片五張附於偵查
      卷第十一至十三頁可參，以被告所供述之撞擊情形核以上開車損情況、告訴人
      所受之傷勢，告訴人應當係在被告未看見其正自左前方穿越馬路之際，被被告
      駕駛之自小客車左前葉子板處猛力撞擊，彈起後上半身前傾撞擊自小客車之擋
      風玻璃左側、再掉落在自小客車的左側引擎蓋上；而告訴人指稱自己是在快過
      完馬路時被被告的自小客車右側撞擊，人再彈到自小客車之擋風玻璃左側、撞
      擊玻璃造成成玻璃嚴重龜裂等，反而與力學之作用力與反作用力之原理不符，
      因被告坦承自己並未踩煞車、現場亦無煞車痕，其撞擊告訴人之力道應不輕，
      告訴人如係面對路邊行走，右側膝蓋處被被告的自小客車右前車頭撞擊，而被
      告車身又係向外側方向行進，自有一股動力，告訴人受撞擊後應當係向自己的
      左方即路邊彈起之機率較高，縱使是向被告駕駛的自小客車擋風玻璃後掉落，
      亦應係掉落在右側而非左側，此情亦與上開證人王菲菲、鄭陳秀及張李月昭等
      人所證述被告於事發後是立刻把車子向右邊的路旁開之情節有悖，衡情，上開
      證人王菲菲、鄭陳秀及張李月昭均與被告、告訴人素不相識，又係告訴人所聲
      請傳訊之證人，其等之證詞應無偏頗之虞，且人在不慎撞擊物體後，應該在瞬
      間會本能地將車子往反方向開而不是朝告訴人方向再往前駛以圖避免危害擴大
      ，是以，告訴人此部分之指訴應非實在。雖然告訴人事後復聲請傳訊證人戴品
      貞，其到庭證稱：我當時與乙○○同方向走在前方，因為我要過馬路到對面，
      我在距離肇事地點約六步遠處停下，看看左右來車，有看到乙○○的車速約六
      十公里左右，似乎是由內線要切到外線車道，約三秒鐘就看到車禍，乙○○的
      車子是橫跨在內外線車道上，右前車頭撞到甲○○，甲○○彈起後再到左前擋
      風玻璃，接著跌在地上，乙○○的車子繼續往右邊滑行後停下，他馬上下車查
      看，我沒有看到其他路人先過馬路等語（見偵查卷第八八、八九頁，九十一年
      九月三日訊問筆錄），證人戴品貞之證言，與前開證人王菲菲、鄭陳秀及張李
      月昭等人所證述之情節頗有差異，被告既然係要閃避欲走到外側車道旁路邊之
      證人王菲菲、鄭陳秀等人、避免撞擊其等，又怎會將車子再向外側車道開？證
      人戴品貞之所言不無迴護告訴人之疑。
（四）按駕駛人駕駛汽車，應遵守道路交通標誌之指示，駕駛人應注意車前狀況，並
      隨時採取必要之安全措施，道路交通安全規則第九十條、第九十四條第三項，
      分別定有明文。故汽車駕駛人駕車時應遵守時速規定、注意車前狀況，隨時採
      取必要之安全措施，被告領有駕駛執照，業據其陳明在卷，有上開道路交通事
      故調查報告表一份在卷可稽，其為合格之汽車駕駛人，自應瞭解上開規定之意
      義，並負有上開法律規定之注意義務。而當時現場之天候為晴，夜間有照明，
      而依上開現場照片及道路交通事故調查報告表所示，路面狀況為乾燥無缺陷，
      道路並無其他障礙物，視距良好，並無不能注意之情事，被告竟疏於注意及此
      ，以致肇事，被告之行為自有過失，雖然被害人在非行人穿越道之馬路上任意
      穿越馬路時未注意到被告自右方駛來亦與有過失，但被告仍難辭其過失責任。
      被害人因本件車禍受有上開傷勢，與被告之過失行為間，自具有相當因果關係
      。
（五）再查，本件肇事責任，經檢察官將全案資料送請台灣省竹苗區車輛行車事故鑑
      定委員會鑑定結果，亦同認定：「一、甲○○穿越道路未注意左右來車為肇事
      主因；二、乙○○駕駛自小客車行經設有當心行人之警告標誌段未注意車前狀
      況為肇事次因。」，此有該委員會於九十一年八月五日以竹鑑字第九一０七八
      三號函暨所附鑑定意見書一份附於上開偵查卷第五九至六二頁可稽，告訴人對
      於本件車禍之發生應確實與有過失。雖然經檢察官及本院再將本件車禍資料送
      請臺灣省車輛行車事故覆議鑑定委員會及國立交通大學再為鑑定，其等均因認
      肇事後並無確切之碰撞位置而未便予以鑑定，有臺灣省車輛行車事故覆議鑑定
      委員會於九十一年一月二十二日出具之府覆議字第九一二一一五號函附於偵查
      卷第九四頁、國立交通大學九十二年六月九日出具之（９２）交大管運字第０
      九二０００二四八一號函一份附於本院卷第四十頁可參，惟仍無疑於本院上開
      對於本件車禍發生及責任認定。
    綜上所述，被告之自白核與事實相符，本件事證已臻明確，被告之過失犯行洵堪
    認定，應予依法論科。
二、被告乙○○經營汽車修理廠，平時需自客戶處，將客戶待修之車輛駛至其所經營
    之修理廠，待修理完畢後，再將車輛駛至客戶處交還車輛，為從事以駕駛為附隨
    業務之人，業據其陳明在卷，核其所為，係犯刑法第二百八十四條第二項前段之
    業務過失傷害罪。原審予以論科，固非無見；惟查，被告於肇事後，立即報警處
    理、打電話叫救護車協助被害人就醫，並自願接受裁判，已據上開道路交通事故
    調查報告表記載明確，其所為與刑法第六十二條前段所規定對於未發覺之罪自首
    而受裁判者之自首情節相符，原審漏未斟酌及此予以減輕其刑，已有未洽，而告
    訴人請求檢察官上訴之理由亦指稱原判決量刑太輕，本院亦認為有理由，原審判
    決既有上開可議之處，自無法維持，自應由本院將原判決撤銷，依法改判。爰審
    酌被告係從事業務之人，駕車理當小心謹慎，惟考量被告於事發前甫閃避未遵守
    交通規則之王菲菲、鄭陳李等行人，未料告訴人亦未遵守交通規則又突然自左側
    出現，客觀情狀上對其確實有較易產生過失之處，而被害人因此受傷亦同有過失
    ，惟被告犯罪後因認自己的經濟狀況不佳，經過近二年的時間仍一直未能與被害
    人為民事和解賠償等一切情狀，判處如主文所示之刑，並諭知易科罰金折算之標
    準，以示懲儆。
三、據上論斷，應依刑事訴訟法第四百五十五條之一第一項、第三項、第三百六十九
    條第一項前段、第三百六十四條、第二百九十九條第一項前段，刑法第二百八十
    四條第二項前段、第四十一條第一項，罰金罰鍰提高標準條例第一條前段、第二
    條，判決如主文。
本案經檢察官鍾曉亞到庭執行職務。
中      華      民      國    九十二    年      九      月      五      日
                                  臺灣新竹地方法院刑事交通法庭
                                      審判長  法  官  賴 淑 敏
                                              法  官  彭 淑 苑
                                              法  官  遲 中 慧
右正本證明與原本無異。
不得上訴。
                                              書記官  龔 柏 萃
中      華      民      國    九十二    年      九      月      五      日
附錄本案論罪科刑法條全文：
刑法第二百八十四條第二項
從事業務之人，因業務上之過失傷害人者，處一年以下有期徒刑、拘役或一千元以下
罰金，致重傷者，處三年以下有期徒刑、拘役或二千元以下罰金。


司法院資訊處製作；財團法人民間司法改革基金會備份。
